【裁判字號】    95,交易,895
【裁判日期】    951222
【裁判案由】    過失傷害
【裁判全文】
臺灣臺中地方法院刑事判決             95年度交易字第895號
公  訴  人  臺灣臺中地方法院檢察署檢察官
被      告  丙○○○
上列被告因過失傷害案件，經檢察官提起公訴（95年度偵字第
23548號），本院合議庭裁定由受命法官獨任進行簡式審判程序
，判決如下：
    主    文
丙○○○因過失傷害人，處拘役伍拾日，如易科罰金，以銀元參
佰元即新臺幣玖佰元折算壹日。
    犯罪事實
一、丙○○○於民國九十五年五月二十六日，無重型機車駕駛執
    照，仍駕駛其配偶謝貴碧所有車號JDS-957號重型機車，沿
    台中巿南屯區○○里○○路直行，於同日六時三十分許，途
    經台中巿南屯區○○路79-3號前，原應注意車前狀況，且依
    當時晴天、日間自然光線、路面乾燥、無缺陷、無障礙物、
    視距良好等情形又非不能注意，竟疏未注意，遂於上揭時、
    地撞上同向在前之行人江甲○○，致江甲○○倒地，並受有
    右手肘、右膝及腰部挫傷，頸部疼痛等傷害。
二、案經江甲○○訴由台中巿警察局第四分局報請臺灣臺中地方
    法院檢察署檢察官偵查起訴。
    理      由
一、訊據被告坦承於上揭時地無駕駛執照，而駕駛重型機車發生
    車禍事故，被告於本院審理時坦承稱：「是我的車前輪，擦
    到被害人」，「就檢察官起訴事實我均認罪，是我車前輪去
    擦撞到被害人的」，「車子是我先生謝貴碧的，我並沒有駕
    駛執照」，「我沒有報案，應該是在旁之人報案的。救護車
    送醫時，我也有到醫院看被害人，我不是故意的」等語，核
    與告訴人江甲○○之指訴相符，並有被害人江甲○○提出之
    診斷證明書，及道路交通事故調查報告表（一）（二）、現
    場圖、現場照片等附卷可證，被告自白與事實相符，堪信為
    真實，其犯行已洵堪認定。
二、被告行為後，刑法已於民國九十四年一月七日修正，同年二
    月二日公布，並自九十五年七月一日施行。按行為後法律有
    變更者，適用行為時之法律，但行為後之法律有利於行為人
    者，適用最有利於行為人之法律，修正後即現行刑法第二條
    第一項訂有明文。次按比較新舊法，應就罪刑有關之共犯、
    未遂犯、想像競合犯、牽連犯、連續犯、結合犯，以及累犯
    加重、自首減輕暨其他法定加減原因（如身分加減）與加減
    例等一切情形，綜其全部罪刑之結果而為比較，亦有最高法
    院九十五年五月二十三日第八次刑庭會議決議可資參照。查
    ：
    (一)刑法第二百八十四條第一項前段之過失傷害罪，其法定之
      罰金刑部分，規定得處銀元五百元以下罰金，因罰金罰鍰
      提高標準條例第一項前段之規定，提高為十倍，故得處銀
      元五千元以下罰金。惟依修正後刑法施行法第一條之一：
      「（第一項）中華民國九十四年一月七日刑法修正施行後
      ，刑法分則編所定罰金之貨幣單位為新臺幣。（第二項）
      九十四年一月七日刑法修正時，刑法分則編未修正之條文
      定有罰金者，自九十四年一月七日刑法修正施行後，就其
      所定數額提高為三十倍。但七十二年六月二十六日至九十
      四年一月七日新增或修正之條文，就其所定數額提高為三
      倍」及修正後刑法第三十三條第五款：「主刑之種類如下
      ：五、罰金：新臺幣一千元以上，以百元計算之」等規定
      ，故刑法第二百八十四條第一項前段之過失傷害罪所得處
      之罰金刑最高額為新臺幣一萬五千元、最低額為新臺幣一
      千元。再觀被告行為時之舊法，即修正前刑法第三十三條
      第五款，其罰金之最低額為銀元一元，經提高十倍計算，
      則前開罰金刑之最高額為銀元五千元，最低額為銀元十元
      ，經乘以三倍而換算為新臺幣後，最高額雖與新法同為新
      臺幣一萬五千元，然最低額僅為新臺幣三十元。是經上述
      比較之結果，顯以被告行為時即修正前關於科處罰金刑之
      法律較有利於被告。
    (二)再者，被告於本件犯罪時之刑法第四十一條第一項前段規
      定：「犯最重本刑為五年以下有期徒刑以下之刑之罪，而
      受六個月以下有期徒刑或拘役之宣告，因身體、教育、職
      業、家庭之關係或其他正當事由，執行顯有困難者，得以
      一元以上三元以下折算一日，易科罰金。」且被告行為時
      之易科罰金折算標準，即修正前罰金罰鍰提高標準條例第
      二條前段（現已刪除），就其原定數額提高為一百倍折算
      一日，則被告行為時之易科罰金折算標準，應以銀元三百
      元折算一日，經折算為新臺幣後，應以新臺幣九百元折算
      為一日。惟九十五年七月一日修正公布施行之刑法第四十
      一條第一項前段已修正為：「犯最重本刑為五年以下有期
      徒刑以下之刑之罪，而受六個月以下有期徒刑或拘役之宣
      告者，得以新臺幣一千元、二千元或三千元折算一日，易
      科罰金。」經比較修正前後之易科罰金折算標準，以九十
      五年七月一日修正公布施行前之規定，較有利於被告。
    (三)就與被告罪刑有關之罰金刑、易科罰金之折算標準等一切
      情形，綜合其全部罪刑之結果而為比較後，應以修正前之
      刑法有利於被告，故應依刑法第二條第一項前段，適用上
      述修正前刑法之規定對被告論罪科刑。
三、核被告所為，係犯刑法第二百八十四條第一項前段之過失傷
    害罪。被告於犯罪時並無駕駛執照之事實，已經被告自白如
    上，應依道路交通管理處罰條例第八十六條第一項規定加重
    其刑，爰審酌被告並無前科，素行良好，其於本件行車事故
    之過失程度，致告訴人受有如上之傷害，身心均須承受相當
    之苦痛，至今仍無法與告訴人達成和解，但坦承犯行之態度
    等一切有利、不利之情狀後，量處如主文所示之刑，並依修
    正前刑法第四十一條第一項前段之規定，諭知如易科罰金之
    折算標準。
據上論斷，依刑事訴訟法第二百七十三條之一第一項、第二百九
十九條第一項前段，道路交通管理處罰條例第八十六條第一項，
刑法第二條第一項前段、第二百八十四條第一項前段、修正前刑
法第三十三條第五款、刑法第四十一條第一項前段，罰金罰鍰提
高標準條例第一條前段、修正前罰金罰鍰提高準條例第二條，現
行法規所定貨幣單位折算新臺幣條例第二條，判決如主文。
本案經檢察官乙○○到庭執行職務。
中    華    民    國  九十五  年    十二月    二十二 日
                  刑事第一庭  法  官  黃松竹
以上正本證明與原本無異。
如不服本判決，應於收受本判決後十日內向本院提出上訴書狀，
其未敘述上訴理由者，並得於提起上訴後十日內向本院補提理由
書狀（均須按他造當事人之人數附繕本）「切勿逕送上級法院」
。
                              書記官  董美惠
中    華    民    國  九十五  年    十二月    二十二 日
附錄本案論罪科刑法條全文：
刑法第284條第1項：
因過失傷害人者，處6月以下有期徒刑、拘役或500元以下罰金，
致重傷者，處1年以下有期徒刑、拘役或500元以下罰金。


司法院資訊處製作；財團法人民間司法改革基金會備份。
